【裁判字號】    97,交聲,1572
【裁判日期】    971208
【裁判案由】    違反道路交通管理處罰條例聲明異議
【裁判全文】
臺灣士林地方法院交通事件裁定        97年度交聲字第1572號
原處分機關  臺北市交通事件裁決所
異  議  人
即受處分人  乙○○
上列異議人即受處分人因違反道路交通管理處罰條例案件，對於
臺北市交通事件裁決所民國97年10月23日所為之處分（原處分案
號：北市裁罰字第裁22-C00000000號）聲明異議，本院裁定如下
：
    主  文
異議駁回。
    理  由
一、按汽車駕駛人，行經有燈光號誌管制之交岔路口闖紅燈者，
    處新臺幣1,800 元以上5,400 元以下罰鍰，並記違規點數3
    點，道路交通管理處罰條例第53條第1 項、第63條第1 項第
    3 款分別定有明文；又汽車行駛至交岔路口，其行進、轉彎
    ，應遵守燈光號誌，道路交通安全規則第102 條第1 項第1
    款亦有明定。
二、原處分意旨略以：異議人即受處分人乙○○於民國97年9 月
    27日下午6 時2 分許，駕駛車號CV-6601 號自小客車，行經
    三重市○○路與疏洪東路口時（該路口未禁止迴轉），當時
    該路口之號誌為紅燈，該車不待綠燈，強行闖紅燈迴轉，為
    警發現予以攔查告知其違規事實，依法舉發違反道路交通管
    理處罰條例第53條第1 項、第63條第1 項第3 款規定，裁處
    罰鍰新臺幣（下同）2,700元，並記違規點數3 點。
三、異議意旨略以：受處分人於上揭時地駕駛上開車輛擬迴轉至
    中山路往三重方向，當時路口號誌為綠燈，車身3 分之2 已
    通過停止線，因前方之休旅車無法1 次完成迴轉動作，伊只
    好停在路口等待前方休旅車完成迴轉，等到伊之車輛可以迴
    轉時，號誌才變為紅燈，依當時情形，前方之休旅車應亦係
    闖紅燈，警察卻未攔下休旅車舉發，執法顯然不公，伊係遭
    前方車輛擋住無法立即迴轉，並未闖紅燈，原處分殊屬違誤
    ，應予撤銷云云。
四、經查，證人即舉發本件違規之員警甲○○證稱：伊當時執行
    中山路、疏洪東路口交整勤務，該路口之號誌為紅、綠、黃
    3 時相，中山路直行綠燈時，行駛於中山路往蘆洲方向之車
    輛可迴轉或左轉至中山路往三重方向；受處分人原行駛於中
    山路內側車道，在中山路、疏洪東路之交岔路口，迴轉至中
    山路往三重方向，伊站立之位置，可清楚看到中山路號誌，
    當時受處分人前方有1 部車也要迴轉，該車先倒車再迴轉，
    燈號剛好由綠燈轉為紅燈，受處分人係在號誌紅燈時，加速
    通過停止線，斯時疏洪東路為綠燈，疏洪東路上之車輛行進
    中，受處分人的車沿著橋下樑柱慢慢迴轉過來，伊於受處分
    人完成迴轉後，在中山路上攔停告發等語（本院卷第20至22
    頁），並有現場照片2 幀附卷可稽（本院卷第24頁），核與
    受處分人供承當時前方有1 部休旅車也要迴轉，該車車身大
    ，需要倒車才能迴轉，受處分人於該車迴轉後，隨後迴轉等
    情相符；證人值勤所站立之位置，適正面對受處分人行駛之
    中山路往蘆洲方向內側車道，有現場照片可稽（本院卷第24
    頁下方照片），證人既係執行交通勤務，衡情必定對往來車
    輛通過交岔路口之情形特別注意，自無可能誤認受處分人闖
    紅燈迴轉。按道路交通管理處罰條例科處行政罰事件，依據
    公法爭議之舉證責任分配法則，固應先由行政機關就其業已
    履踐相關正當法律程序，以及人民應受處罰之客觀違反法令
    行為，負證明之責，受處分人就行政機關已為相當證明之前
    開事項，若主張欠缺主觀歸責條件或為其他抗辯，亦須就其
    所辯提出反證。惟行政機關對於前開應為舉證事項，並非不
    得以執行查察取締勤務人員，依據調查人證之程序，使就親
    歷事實提供不可替代之證明方法。受處分人就該證人所述見
    聞經過之真實性倘有質疑，除依法定交互詢問程序加以檢驗
    外，亦不得僅因證人之個人身分、地位或與當事人之關係而
    謂其不得作證，或憑己意指為必須代以其他特定之證據方法
    ，此在證人業已具結願依偽證罰則擔保證言可信之場合，尤
    屬當然。上開違規事實既經證人即承辦員警甲○○證述明確
    ，受處分人復無法就該承辦員警之舉發可能錯誤，提出相關
    證據以供調查，則承辦警員甲○○基於維護交通秩序、公眾
    安全職責所為之舉發，自應受合法、正確之推定，堪認證人
    甲○○上開證述屬實，應可採信。次按行車管制號誌之圓形
    紅燈燈號顯示之意義為「車輛面對圓形紅燈表示禁止通行，
    不得超越停止線或進入路口」，道路交通標誌標線號誌設置
    規則第206 條第5 項第1 款定有明文，受處分人辯稱：其前
    方之休旅車完成迴轉後、燈號已轉為紅燈，前方休旅車亦係
    闖紅燈（本院卷第18頁），證人甲○○並證稱：受處分人遭
    攔停告發時，執詞其前方車輛闖紅燈，為何員警未取締，伊
    告知係因該車在綠燈時通過停止線、迴轉中燈號變為紅燈，
    與受處分人在紅燈時通過停止線之違規情形不同，故未舉發
    該車等語（本院卷第22頁），依證人甲○○之證述及受處分
    人所辯，足認受處分人在前車完成迴轉後，通過上開交岔路
    口時，燈號應係紅燈無疑，受處分人本應遵守紅燈號誌，在
    停止線前停車等候下個綠燈時相再行迴轉，惟受處分人竟逕
    予闖越路口，甚不顧疏洪東路已有車輛行進，仍強行迴轉，
    其於上開交岔路口闖紅燈迴轉之違規，至屬顯然。
五、綜上述，受處分人所辯，殊無足取。本件違規事實事證明確
    ，堪以認定。原處分機關依道路交通管理處罰條例第53條第
    1 項、第63條第1 項第3 款之規定，裁處受處分人罰鍰2,70
    0 元，並記違規點數3 點，核無違誤。本件異議為無理由，
    應予駁回。
據上論斷，應依道路交通案件處理辦法第19條，裁定如主文。
中    華    民    國    97    年    12    月    8     日
                    交通法庭法  官  陳美彤
以上正本證明與原本無異。
如不服本裁定應於送達後5日內向本院提出抗告狀。
                            書記官  賴麗容
中    華    民    國    97    年    12    月    8     日


司法院資訊處製作；財團法人民間司法改革基金會備份。
